臺北高等行政法院裁定
　　　　　　　　　　　　　　　　　　 95年度訴字第02559號
原　　　告　甲○○
　　　　　　乙○○
共　　　同
訴訟代理人　林世超律師
被　　　告　宜蘭縣政府
代　表　人　丙○○縣長）住同.
上列當事人間因損害賠償事件，原告不服內政部中華民國94年6
月14日台內訴字第0930006459號訴願決定（案號：第0000000000
號），提起行政訴訟，本院裁定如下︰
　　主  文
原告之訴駁回。
訴訟費用由原告負擔。
　　理  由
一、按人民因中央或地方機關之違法行政處分，認為損害其權利
    或法律上之利益，經依訴願法提起訴願而不服其決定者，得
    向高等行政法院提起撤銷訴訟，固為行政訴訟法第4 條第1
    項所明定。惟此所謂行政處分，依行政程序法第92條第1項
    、訴願法第3 條第1 項之規定，係指中央或地方機關就公法
    上具體事件所為之決定或其他公權力措施而對外直接發生法
    律效果之單方行政行為而言。至行政機關所為單純事實之
    述或理由之說明，既不因該項述或說明而生何法律上之效
    果者，自非行政處分，人民即不得對之提起訴願，最高行政
    法院（89年7 月1 日改制前為行政法院）44年判字第18號、
    62年裁字第41號著有判例。次按「人民因中央或地方機關對
    其依法申請之案件，於法令所定期間內應作為而不作為，認
    為其權利或法律上利益受損害者，經依訴願程序後，得向高
    等行政法院提起請求該機關應為行政處分或應為特定內容之
    行政處分之訴訟。」「人民因中央或地方機關對其依法申請
    之案件，予以駁回，認為其權利或法律上利益受違法損害者
    ，經依訴願程序後，得向高等行政法院提起請求該機關應為
    行政處分或應為特定內容之行政處分之訴訟。」為行政訴訟
    法第5 條所明定。是人民如未向行政機關依法提出申請作成
    行政處分，自不許提起課以義務訴訟。再按「國家賠償，除
    依本法規定外，適用民法規定。」「賠償義務機關拒絕賠償
    ，或自提出請求之日起逾30日不開始協議，或自開始協議之
    日起逾60日協議不成立時，請求權人得提起損害賠償之訴。
    但已依行政訴訟法規定，附帶請求損害賠償者，就同一原因
    事實，不得更行起訴。」「損害賠償之訴，除依本法規定外
    ，適用民事訴訟法之規定。」國家賠償法第5 條、第11條第
    1 項、第12條定有明文。可知依國家賠償法所生損害賠償爭
    議，除於提起行政訴訟附帶請求（即行政訴訟法第7 條之合
    併請求）外，應循民事訴訟程序救濟。復按「公法上之爭議
    ，除法律別有規定外，得依本法提起行政訴訟。」「原告之
    訴，有左列各款情形之一者，行政法院應以裁定駁回之。但
    其情形可以補正者，審判長應定期間先命補正：一、訴訟事
    件不屬行政法院之權限者．．．十、起訴不合程式或不備其
    他要件者。」為行政訴訟法第2 條、第107 條第1 項第1 款
    、第10款所明定。
二、原告共有重測前坐落宜蘭縣礁溪鄉○○段384-8 號、面積
    0.3857公頃土地（下稱系爭土地），係民國（下同）55年由
    同段384 號土地分割而出。92年間該地區辦理地籍圖重測，
    重測後系爭土地編為三皇段675 號，重測後面積為0.346447
    公頃，經被告以92年9 月4 日府地一字第920106773 號公告
    30日（自92年10月1 日至92年10月31日止）。原告甲○○於
    公告期間92年10月29日向被告所屬宜蘭地政事務所提出異議
    ，聲明該土地面積減少392.53平方公尺，嚴重損害其權益，
    請求查復有無疏失或錯誤，同時聲請複丈，經宜蘭地政事務
    所以92年11月10日宜地二13字第0920011311號函復原告甲○
    ○：「．．．二、台端於重測公告期間來所閱覽重測成果，
    並當場提出面積減少情事，經本所重測人員當台端面前用求
    積儀重新計算原圖面積結果，重測前原地籍圖面積計算誤謬
    所致（日據時期）。依內政部67 年10 月23日台內地字第81
    8842號函釋示：『重測時發現原測量成果錯誤，地政機關不
    負損害賠償責任。』」原告乃依土地法第68條規定，於93年
    5 月7 日向被告提出申請，請求賠償新台幣（下同）1,678,
    065 元，經被告以93年5 月14日府地一字第0930056633號函
    復：「．．．二、按關於地政機關對土地登記錯誤所負損害
    賠償責任，揆諸土地法第68條及民法第186 條第1 項規定，
    應以地政人員有故意或過失之行為為前提。．．．目前各地
    政事務所所使用之地籍圖係日據時期依據地籍原圖套繪成之
    副圖。台灣地區光復之初因受人力、物力、財力等限制未能
    重新測繪，暫時以日據時期地籍測量成果辦理土地總登記，
    此乃當時不得已之權宜措施。縱該地籍測量成果有誤，亦非
    地政人員故意或過失行為所致。．．．故於辦理重測或複丈
    時，依所有權人指界或其他法定程序所施測而發現原測量成
    果有錯誤，地政機關並不負損害賠償責任。為內政部67年10
    月23日台（67）內地字第818842 號 函所明定，本件土地面
    積係因辦理地籍圖重測後發現面積減少，並非測量人原有故
    意過失，依上開規定，地政機關不負損害賠償責任。台端所
    請，歉難照准。」原告不服提起訴願，遭決定不受理，遂依
    行政訴訟法第4 條第1 項、第5 條第2 項、第7 條、第8 條
    第1 項、第2 項及國家賠償法第2條 第2 項提起行政訴訟，
    聲明求為判決：1.原處分、訴願決定均撤銷。2.被告應賠償
    原告1,67 8,065元，並自起訴狀繕本送達之翌日起至清償日
    止，按年息百分之5 計算之利息。
三、經查：
  (一)原告於93年5 月7 日以被告55年2 月10日函核准分割系爭土
    地之面積計算誤謬，致其父簡榮鐘56年5 月5 日因信賴登記
    之公信力而購買，重測後系爭土地面積減少，原告遭侵權受
    有財產上損害，依土地法第68條規定向被告請求損害賠償，
    並非申請被告本於行政權作成行政處分。而被告以93年5 月
    14日府地一字第0930056633號函復不負損害賠償責任，經核
    該函內容僅屬相關處理流程之敘述或理由之說明及拒絕賠償
    之觀念通知，並非被告基於行政權就公法上具體事件所為之
    決定或其他公權力措施而對外直接發生法律效果者，非屬行
    政處分，原告自不得對之提起訴願，訴願決定程序上不予受
    理，並無不合。原告復依行政訴訟法第4 條第1 項、第5條
    第2 項提起行政訴訟，自非合法，應予駁回。
  (二)原告主張依行政訴訟第7 條、第8 條第2 項合併請求損害賠
    償部分，因前開訴訟不合法應予駁回，而失所依附；原告依
    行政訴訟法第8 條第1 項及國家賠償法第2 條第2 項請求損
    害賠償部分，依首開說明，應由普通法院裁判，不得依行政
    爭訟程序請求救濟，本院對之並無審判權，亦應予駁回。
四、依行政訴訟法第107 條第1 項第1 款、第10款、第104 條，
    民事訴訟法第95條、第78條、第85條第1 項前段，裁定如主
    文。
中　　華　　民　　國　　96　　年　　4　　 月　　26　　日
                            第三庭審判長法  官   姜素娥
                                        法  官　 曹瑞卿
                                        法  官　 楊莉莉
上為正本係照原本作成。
如不服本裁定，應於送達後10日內向本院提出抗告狀（須按他造
人數附繕本）。
中　　華　　民　　國　　96　　年　　4 　　月  　26  　日
                                       書記官    許哲萍
